臺灣高等法院臺中分院刑事裁定
110年度毒抗字第1426號
抗  告  人  
即  被  告  林立偉



上列抗告人即被告因聲請強制戒治案件，不服臺灣臺中地方法院
中華民國110 年11月19日110 年度毒聲字第1453號裁定，提起抗
告，本院裁定如下：
    主  文
抗告駁回。
    理  由
一、本件抗告人即被告林立偉（以下簡稱抗告人）抗告意旨略以
    ：
　㈠抗告人係因毒品案件被警方檢驗（註：尿液），而檢出有施
    用第二級毒品安非他命，當時抗告人也幫警方查證，在警詢
    筆錄上都可以看到，該有的條例規定是不是該給抗告人。
　㈡抗告人父母年老，媽媽住在臺中靜和安養院，抗告人還須提
    供媽媽的安養費用，爸爸眼睛開刀，都在臺中霧峰亞洲醫院
    複診，不應該以父母沒來探望，社會穩定度這5分不給抗告
    人，家人都有以掛號信關心抗告人，抗告人本人還有12歲以
    下兒子要靠抗告人照顧，但抗告人無法返回社會，誰來照顧
    家人。再專業評估師也未曾詳細詢問抗告人目前情況，就以
    草率、千篇一律的方式，對抗告人做出判斷、裁決，著實讓
    人不敢苟同。人身自由係憲法保障人民的基本權益，應經過
    一定的程序，在慎重、謹慎、專業、不失公允的情況下，做
    出正確的裁定。如此輕浮、草率的做法，不就走回頭路，如
    同20年前錯誤的毒品危害防制條例未審先判那樣，難道國家
    元首口中的「司法改革」只是一個口號，修正的毒品危害防
    制條例只是形式，不用落實。請鈞院提審，再次傳抗告人，
    開庭詳細詢問，總不能讓抗告人死得不明不白等語。
二、按觀察、勒戒後，檢察官依據勒戒處所之陳報，認受觀察、
    勒戒人有繼續施用毒品傾向者，檢察官應聲請法院裁定令入
    戒治處所強制戒治，其期間為6 個月以上，至無繼續強制戒
    治之必要為止，但最長不得逾1 年，毒品危害防制條例第20
    條第2 項定有明文。再毒品危害防制條例規定強制戒治之目
    的，既係針對因施用毒品成癮者，此處尚非僅指身癮者，心
    癮者尤其為甚，其難以戒絕斷癮，致再犯率偏高，故有持續
    收容於戒治處所施以強制戒治之必要，是該條例第20條第2 
    項關於強制戒治之規定，係屬強制規定，只要觀察、勒戒後
    ，經評定受觀察、勒戒人有繼續施用毒品傾向者，檢察官即
    應聲請法院裁定受觀察、勒戒者令入戒治處所強制戒治，其
    中並無任何例外規定。又有無繼續施用毒品傾向的評估標準
    ，並非完全以受勒戒人勒戒後的結果為準，勒戒前的各種情
    況，仍應作為評估的依據。依勒戒處所評分說明手冊規定，
    是以前科紀錄與行為表現、臨床評估、社會穩定度三項合併
    計算分數，每一大項皆有靜態因子與動態因子。先以靜態因
    子分數評分，靜態因子分數總分在60分（含）以上為「有繼
    續施用毒品傾向」：60分以下，與動態因子分數相加，如果
    總分在60分（含）以上，為「有繼續施用毒品傾向」。是以
    ，刑事被告有無「繼續施用毒品傾向」，係依具體個案的臨
    床實務及相關事證等情綜合判定，有其相當的專業依據及標
    準，且涉及專門醫學；另衡酌強制戒治的目的，是為協助施
    用毒品者戒斷毒品的心癮及身癮，所為的一種保安處分類型
    ，該評估標準是適用於每一位受觀察、勒戒處分之人，具一
    致性、普遍性、客觀性，並加以綜合判斷的結果，倘其評估
    由形式上觀察，無擅斷或濫權等明顯不當的情事，法院自應
    予以尊重。
三、經查：
　㈠抗告人有於109 年9月24日上午12時許，在其住處，以燈泡燒
    烤吸食煙霧之方式施用第二級毒品甲基安非他命1 次之事實
    ，業據抗告人於偵查中坦承不諱，且抗告人為警查獲後所採
    集之尿液檢體，鑑驗結果呈安非他命、甲基安非他命陽性反
    應乙節，有臺灣臺中地方檢察署鑑定許可書、臺中市政府警
    察局刑事警察大隊委託鑑驗尿液代號與真實姓名對照表、正
    修科技大學超微量研究科技中心尿液檢驗報告存卷可憑，足
    認抗告人之自白與事實相符，抗告人前揭施用第二級毒品之
    犯行，應堪認定，合先敘明。
　㈡抗告人因上開施用第二級毒品案件，經臺灣臺中地方檢察署
　　檢察官聲請觀察、勒戒，經原審法院以110年度毒聲字第343
    號裁定送勒戒處所觀察、勒戒，並經本院以110年度毒抗字
    第452號裁定抗告駁回後，經法務部○○○○○○○○附設勒戒處所
    評分人員於110年10月29日依法務部於110 年3 月26日修正
    公布之「有無繼續施用毒品傾向評估標準」製作之「有無繼
    續施用毒品傾向評估標準紀錄表」，對抗告人施以有無繼續
    施用毒品傾向評估，評分結果認抗告人⑴前科紀錄與行為表
    現得37分（靜態因子：毒品犯罪相關司法紀錄6筆，得分10
    分，上限10分；首次毒品犯罪年齡21至30歲，得分5分，上
    限10分；其他犯罪相關紀錄19筆，得分10分，上限10分；入
    所時尿液毒品檢驗有多種毒品反應，得分10分，上限10分，
    共計35分。動態因子：持續於所內抽菸，得分2分，上限15
    分），⑵臨床評估得32分（靜態因子：有多重毒品（海洛因
    、安非他命）濫用，得分10分，上限10分；有菸濫用，得分
    2分，上限6分；無注射使用，得分0分；使用年數超過1年，
    得分10分，上限10分，共計22分。動態因子：有精神疾病共
    病（反社會人格），得分5分，上限10分；臨床綜合評估偏
    重，得分5分，上限7分，共計10分），⑶社會穩定度得5分（
    靜態因子：有全職工作，得分0分。動態因子：家人無藥物
    濫用，得分0分，入所後家人無訪視，得分5分，出所後與家
    人同住，得分0分，上限5分），以上⑴至⑶項合計74分（其中
    靜態因子分數共計57分、動態因子分數共計17分），綜合判
    斷為「有繼續施用毒品傾向」，此有該所110年11月1日中戒
    所衛字第11010007250號函暨所附110年10月29日「有無繼續
    施用毒品傾向證明書」及「有無繼續施用毒品傾向評估標準
    紀錄表」等自明（參臺灣臺中地方檢察署109年度毒偵字第4
    381號卷第193至197頁）。
　㈢抗告人雖對家庭支持度之評分及評估過程有所質疑，然原審
    裁定所依據之上述評估標準紀錄表，除詳列各項靜態因子、
    動態因子之細目外，並有各細目之配分、計算及上限，且各
    項目多出自不同之評分者，並非僅憑簡單問答即能得出結論
    ，亦非評估之醫師所得主觀擅斷，是該評估標準紀錄表乃係
    該勒戒處所相關專業知識經驗人士於抗告人執行觀察、勒戒
    期間，依其本職學識綜合上開各節評估，具有科學驗證而得
    出抗告人有繼續施用毒品傾向之結論，且在客觀上並無逾越
    裁量標準，自得憑以判斷抗告人有無繼續施用毒品傾向，依
    前揭說明，法院宜予尊重，及該評估標準紀錄表各項分數計
    算並無錯漏，且係經依修正後評估標準予以評定後，總得分
    在60分以上，則抗告人確有繼續施用毒品之傾向，而達應施
    以強制戒治之標準，是原審裁定令其進入戒治處所施以強制
    戒治，核屬適法有據。抗告意旨認專業醫師未詳細詢問抗告
    人目前狀況，即家庭支持度之評分扣分，應係出於抗告人對
    評估標準有所誤會，而無可採。
　㈣再毒品危害防制條例規定強制戒治之目的，既係因施用毒品
    成癮者，其心癮不易戒除，難以戒絕斷癮，致其再犯率均偏
    高，故有持續收容於戒治處所施以強制戒治之必要，是毒品
    危害防制條例第20條第2項關於強制戒治之規定，係屬強制
    規定，只要觀察、勒戒後，經專業評估有繼續施用毒品傾向
    者，檢察官即應聲請法院裁定令入戒治處所強制戒治，並無
    例外，且凡經檢察官聲請，如無違反法定要件之情形，法院
    即應裁定決定有無施以強制戒治之必要，尚無自由斟酌以其
    他方式替代之權。又強制戒治雖有拘束人身自由色彩，惟屬
    於較為輕緩之拘束人身自由之保安處分，係在戒除行為人施
    用毒品之身癮及心癮，並預防、矯治行為人將來再次施用毒
    品之危險，目的在於教化與治療，並非懲戒行為人，故人身
    自由之拘束，係強制執行戒毒治療過程對被告人身自由附帶
    所生之不利益，非強制戒治之目的，應無過度侵犯人身自由
    的問題。
　㈤至抗告人請求提審云云，惟抗告人之前於109年9月25日為警
    查獲時，即經警告知對其所採之尿液將送交檢驗，若呈毒品
    陽性反應，將逕行移送（臺灣臺中地方檢察署109年度毒偵
    字第4381號卷第61頁），再經檢察事務官於109年12月29日
    告知其送驗尿液結果呈甲基安非他命陽性反應，被告亦表示
    認罪（同上卷第134頁），並經臺灣臺中地方法院於110年3
    月11日以110年度毒聲字第343號裁定被告送勒戒處所觀察、
    勒戒，再經檢察事務官於110年9月29日告知被告今日將送執
    行觀察勒戒並詢其意見，被告亦表示沒有意見（同上卷第18
    1頁），被告即自是日起執行觀察勒戒，之後即執行本件強
    制戒治，可見抗告人並非遭法院以外之任何機關逮捕、拘禁
    之人，與提審法第1條第1項規定得聲請提審之要件不符，其
    此部分主張亦難謂可採。
四、綜上所述，原審准許檢察官之聲請，裁定抗告人令入戒治處
    所施以強制戒治，經核於法並無違誤。抗告意旨執前詞爭執
    原裁定不當，並請求提審，為無理由，應予駁回。
據上論斷，應依刑事訴訟法第412 條，裁定如主文。
中　　華　　民　　國　　110 　年　　12　　月　　28　　日
　　　　　　刑事第八庭　審判長法　官　林  清  鈞
                              法　官  黃  小  琴
                              法　官  郭  瑞  祥
以上正本證明與原本無異。
不得抗告。 
                              書記官  賴  淵  瀛
　　　　　　　　　　　　　　　
中　　華　　民　　國　　110 　年　　12　　月　　28　　日